【裁判字號】    95,訴,1165
【裁判日期】    950803
【裁判案由】    毒品危害防制條例
【裁判全文】
臺灣彰化地方法院刑事判決              95年度訴字第1165號
公  訴  人  臺灣彰化地方法院檢察署檢察官
被      告  甲○○
                      號
                    現另案在臺灣彰化監獄執行中
上列被告因違反毒品危害防制條例案件，經檢察官提起公訴（九
十五年度毒偵字第二二八四號），被告於準備程序中就被訴事實
為有罪之陳述，經告知簡式審判程序之旨，並聽取公訴人、被告
之意見後，本院合議庭裁定由受命法官獨任進行簡式審判程序，
判決如下：
    主  文
甲○○連續施用第一級毒品，累犯，處有期徒刑壹年肆月，扣案
之海洛因壹包（毛重壹點零公克）、甲基安非他命拾壹包（合計
毛重點公克）均沒收銷燬之，另扣案之玻璃吸食器壹支、塑
膠鏟管壹支均沒收。
    事  實
一、甲○○前因妨害家庭案件，經本院以八十七年度訴字第六八
    九號判處有期徒刑三年六月確定，嗣經送監執行，於民國九
    十年六月二十日縮短刑期假釋出監付保護管束；於假釋期間
    ，復因施用第二級毒品案件，經本院以九十一年度易字第五
    一○號判處有期徒刑八月確定，並經撤銷假釋，再送監與前
    揭殘刑接續執行，甫於九十三年六月三十日縮刑期滿執行完
    畢。又因施用第二級毒品案件，經臺灣臺中地方法院於九十
    四年十二月二十七日以九十四年度易字第二三三六號判處有
    期徒刑十月確定，並於九十五年五月二十六日送監執行，現
    仍在臺灣彰化監獄執行中。另因施用毒品案件，經本院以九
    十一年度毒聲字第八○六號裁定送觀察、勒戒後，認有繼續
    施用毒品之傾向，再經本院以九十一年度毒聲字第一二三七
    號裁定送強制戒治，嗣經戒治所評定合格，認無繼續戒治之
    必要，由本院以九十一年度毒聲字第八○六號裁定停止戒治
    ，於九十一年十二月十一日停止戒治，所餘戒治期間付保護
    管束，並於九十二年五月十一日因交付保護管束期滿未經撤
    銷停止戒治，而執行完畢。詎甲○○於前開強制戒治執行完
    畢釋放後五年內，仍不知悔改，復基於施用第二級毒品甲基
    安非他命之概括犯意，自九十五年二月某日起至同年五月二
    十六日上午十時許止，分別在其位於彰化縣線西鄉○○村○
    ○路六九八號居所、彰化縣和美鎮○○里○○路二七一號前
    居所內，每二日一次，以將第二級毒品甲基安非他命置於玻
    璃球管內用火燒烤而吸其煙霧之方式，連續施用第二級毒品
    甲基安非他命多次；另承前施用第二級毒品甲基安非他命之
    概括犯意及同時施用第一級毒品海洛因之概括犯意，自九十
    五年四月某日起至同年五月二十六日上午十時許止，分別在
    其上開居所與前居所內，每三、四日一次，以將第一級毒品
    海洛因粉末與第二級毒品甲基安非他命混合後，置於玻璃球
    管內用火燒烤而吸其煙霧之方式，連續同時施用第一級毒品
    海洛因與第二級毒品甲基安非他命多次。嗣於九十五年五月
    二十六日上午十一時三十分許，為警在其上開前居所內查獲
    ，並扣得第一級毒品海洛因一包（毛重一點○公克），第二
    級毒品甲基安非他命十一包（合計毛重三點三公克），以及
    其所有、供自己施用第一級毒品海洛因與第二級毒品甲基安
    非他命所用之玻璃吸食器一支、塑膠鏟管一支，而查悉上情
    。
二、案經彰化縣警察局和美分局報告臺灣彰化地方法院檢察署檢
    察官偵查起訴。
    理  由
一、按除被告所犯為死刑、無期徒刑、最輕本刑為三年以上有期
    徒刑之罪或高等法院管轄第一審案件者外，於刑事訴訟法第
    二百七十三條第一項程序進行中，被告先就被訴事實為有罪
    之陳述時，審判長得告知被告簡式審判程序之旨，並聽取當
    事人、代理人、辯護人及輔佐人之意見後，裁定進行簡式審
    判程序；除簡式審判程序及簡易程序案件外，第一審應行合
    議審判；刑事訴訟法第二百七十三條之一第一項、第二百八
    十四條之一分別定有明文。本件被告甲○○所犯係死刑、無
    期徒刑、最輕本刑為三年以上有期徒刑或高等法院管轄第一
    審案件以外之罪，且於本院行準備程序時就被訴事實為有罪
    之陳述，經受命法官告知簡式審判程序之旨，並聽取公訴人
    、被告之意見後，本院合議庭認無不得或不宜改依簡式審判
    程序進行之處，經評議結果，裁定改由受命法官獨任行簡式
    審判程序，合先敘明。
二、訊據被告甲○○對於上開施用第一級毒品海洛因、第二級毒
    品甲基安非他命之犯行均坦承不諱，且其於九十五年五月二
    十六日為警查獲後，經警採其尿液送驗，結果呈嗎啡、甲基
    安非他命陽性反應，此有詮昕科技股份有限公司濫用藥物尿
    液檢驗報告、尿液代號與真實姓名對照認證單各一紙在卷可
    稽，復有毒品初步檢驗報告書一紙、照片一幀在卷為證，並
    有海洛因一包、安非他命十一包、玻璃吸食器一支、塑膠鏟
    管一支扣案為憑，足徵被告之自白確與事實相符。又被告前
    因施用毒品案件，經本院以九十一年度毒聲字第八○六號裁
    定送觀察、勒戒後，認有繼續施用毒品之傾向，再經本院以
    九十一年度毒聲字第一二六七號裁定送強制戒治，嗣經戒治
    所評定合格，認無繼續戒治之必要，由本院以九十一年度毒
    聲字第八○六號裁定停止戒治，於九十一年十二月十一日停
    止戒治，所餘戒治期間付保護管束，並於九十二年五月十一
    日因交付保護管束期滿未經撤銷停止戒治，而執行完畢等情
    ，有臺灣彰化地方法院檢察署刑案資料查註紀錄表及臺灣高
    等法院被告全國前案紀錄表各一份在卷可考。被告於九十二
    年五月十一日強制戒治執行完畢釋放後，五年內再犯本件施
    用第一級毒品、第二級毒品犯行，依毒品危害防治條例第二
    十三條第二項規定，自應依法論科。本件事證明確，被告施
    用第一級毒品海洛因、第二級毒品甲基安非他命之犯行，應
    堪認定。
三、論罪科刑理由：
  (一)核被告所為，分別係犯毒品危害防制條例第十條第一項之施
    用第一級毒品罪、同條第二項之施用第二級毒品罪。
  (二)又被告行為後，刑法於九十四年二月二日修正公布，並於九
    十五年七月一日施行，關於本案應適用之新舊法，茲比較如
    下：
  1.刑法第二條第一項規定，係規範行為後法律變更所生新舊法
    律比較適用之準據法，於九十五年七月一日刑法施行後，應
    適用刑法第二條第一項之規定，為「從舊從輕」之比較（最
    高法院九十五年五月二十三日第八次刑事庭會議決議第一點
    第一項參照）。
  2.修正前刑法第五十五條關於想像競合犯之規定，業經修正，
    然新法第五十五條但書係科刑之限制，為法理之明文化，非
    屬法律之變更（最高法院九十五年五月二十三日第八次刑事
    庭會議決議第五點第二項參照）。
  3.修正前刑法第五十六條關於連續犯之規定，業已修正刪除，
    應依刑法第二條第一項規定，適用最有利於行為人之法律（
    最高法院九十五年五月二十三日第八次刑事庭會議決議第五
    點第四項第一款參照）。經比較新、舊法結果，應以被告行
    為時之法律即修正前第五十六條規定論以連續犯，最有利於
    被告（臺灣高等法院九十五年五月四、五日座談會第九號決
    議參照）。
  4.刑法第四十七條關於累犯之規定，由「受有期徒刑之執行完
    畢，或受無期徒刑或有期徒刑一部之執行而赦免後，五年以
    內再犯有期徒刑以上之罪者，為累犯，加重本刑至二分之一
    。」修正為「受徒刑之執行完畢，或一部之執行而赦免後，
    五年以內故意再犯有期徒刑以上之罪者，為累犯，加重本刑
    至二分之一。第九十八條第二項關於因強制工作而免其刑之
    執行者，於受強制工作處分之執行完畢或一部之執行而免除
    後，五年以內故意再犯有期徒刑以上之罪者，以累犯論。」
    本件被告所犯毒品危害防制條例第十條第一項之施用第一級
    毒品罪、同條第二項之施用第二級毒品罪，係故意再犯有期
    徒刑以上之罪，經比較新、舊法結果，並無有利或不利之情
    形。
  5.比較時應就罪刑有關之共犯、未遂犯、想像競合犯、牽連犯
    、連續犯、結合犯，以及累犯加重、自首減輕暨其他法定加
    減原因（如身分加減）與加減例等一切情形，綜其全部罪刑
    之結果而為比較（最高法院九十五年五月二十三日第八次刑
    事庭會議決議第一點第四項參照）。經綜合比較新、舊法之
    結果，以被告行為時之舊法較有利於被告，依刑法第二條第
    一項前段規定，本案自應適用被告行為時之法律即修正前刑
    法第五十六條、第四十七條之規定，並基於一體適用原則，
    適用修正前刑法第五十五條關於想像競合犯之規定。
  (三)被告為施用第一級毒品、第二級毒品，而持有各該級毒品，
    其持有之低度行為，應各為施用之高度行為所吸收，均不另
    論罪。被告先後多次施用第一級毒品、第二級毒品之犯行，
    各時間緊接，手段相同，所犯分別係構成要件相同之罪，顯
    係各基於概括犯意反覆為之，應依修正前刑法第五十六條規
    定，各以一罪論，並均加重其刑。另關於施用第二級毒品部
    分，公訴人雖僅就被告自九十五年四月某日起至同年五月二
    十六日上午十時許止，連續施用第二級毒品多次之犯行，提
    起公訴，然檢察官就犯罪事實之一部提起公訴者，其效力及
    於全部，此為刑事訴訟法第二百六十七條所明定，被告其餘
    連續施用第二級毒品多次之犯行，與前揭論罪科刑之業經起
    訴部分，不僅時間緊接，手段亦相同，有連續犯之裁判上一
    罪關係，應為起訴效力所及，本院自得併予審理，附此敘明
    。又按一行為而觸犯數罪名，或犯一罪而其方法或結果之行
    為犯他罪名者，依修正前刑法第五十五條規定，應從一重處
    斷。又連續數行為而犯同一之罪名者，以一罪論，修正前刑
    法第五十六條前段亦定有明文。至於同法第五十條所定應予
    併合處罰者，則以裁判確定前犯數罪者為限，此所謂數罪，
    係指各罪均能獨立，而無修正前刑法第五十五條或第五十六
    條所定裁判上一罪之情形而言。因此，想像競合犯、牽連犯
    或連續犯之裁判上一罪，倘遇有競合時，如行為人之數行為
    所犯數罪，具有連續關係，又有想像競合或牽連關係之重疊
    法律現象，則連續犯罪之一部，既與他罪競合或牽連，自應
    包括的先將全部之連續各行為論以一罪，再按想像競合或牽
    連犯之例，從一重處斷，不得以數罪併合處罰之（最高法院
    九十三年度臺上字第一六九一號判決意旨參照）。本件被告
    先後多次以一個施用行為，同時施用第一級毒品海洛因及第
    二級毒品甲基安非他命，係一行為同時觸犯二罪名，為想像
    競合犯，按諸前揭說明，應依修正前刑法第五十五條規定，
    從一重之連續施用第一級毒品罪處斷。末查，被告前因妨害
    家庭案件，經本院以八十七年度訴字第六八九號判處有期徒
    刑三年六月確定，嗣經送監執行，於九十年六月二十日縮短
    刑期假釋出監付保護管束；於假釋期間，復因施用第二級毒
    品案件，經本院以九十一年度易字第五一○號判處有期徒刑
    八月確定，並經撤銷假釋，再送監與前揭殘刑接續執行，甫
    於九十三年六月三十日縮刑期滿執行完畢等情，此有臺灣彰
    化地方法院檢察署刑案資料查註紀錄表及臺灣高等法院被告
    前案紀錄表各一份在卷可稽，其於受有期徒刑執行完畢後，
    五年以內再犯本件有期徒刑以上之罪，為累犯，應依修正前
    刑法第四十七條規定，遞加重其刑。爰審酌被告曾因施用毒
    品經送觀察、勒戒、強制戒治，並受徒刑之執行後，仍未能
    戒斷，再犯本案之罪，顯然未能善體國家設置觀察、勒戒、
    強制戒治機構，協助毒品施用者戒除毒癮之良法美意，及其
    犯罪之動機、目的、所生危害、施用次數、期間長短，暨犯
    罪後坦承犯行，態度尚屬良好等一切情狀，量處如主文所示
    之刑。
  (四)又被告行為後，刑法第三十八條關於沒收之規定，亦於九十
    四年二月二日修正公布，並於九十五年七月一日施行。惟按
    從刑附屬於主刑，除法律有特別規定者外，依主刑所適用之
    法律（最高法院九十五年五月二十三日第八次刑事庭會議決
    議第一點第五項參照），是本案關於沒收之從刑，自應適用
    被告行為時之法律即修正前刑法第三十八條之規定。扣案之
    海洛因一包（毛重一點○公克）、甲基安非他命十一包（合
    計毛重三點三公克），為毒品危害防制條例第二條第二項第
    一款、第二款所稱之第一級毒品、第二級毒品，均應依同條
    例第十八條第一項前段規定，沒收銷燬之。另扣案之塑膠鏟
    管一支、玻璃吸食器一支，係被告所有、供其施用第一級毒
    品海洛因與第二級毒品甲基安非他命所用之物，此經被告供
    陳明確，均應依修正前刑法第三十八條第一項第二款規定宣
    告沒收。
據上論斷，應依刑事訴訟法第二百七十三條之一第一項、第二百
九十九條第一項前段，毒品危害防制條例第十條第一項、第二項
、第十八條第一項前段，刑法第十一條前段、第二條第一項前段
，修正前刑法第五十六條、第五十五條、第四十七條、第三十八
條第一項第二款，判決如主文。
本案經檢察官高如應到庭執行職務。
中    華    民    國    95    年    8     月    3    日
                    刑事第二庭  法  官  鄭舜元
以上正本證明與原本無異。
如不服本判決，應於判決送達後10日內，向本院提出上訴狀（須
附繕本）。
中    華    民    國    95    年    8     月    9     日
                                書記官  呂雅惠
附錄：論罪科刑法條
毒品危害防制條例第10條
施用第一級毒品者，處六月以上五年以下有期徒刑。
施用第二級毒品者，處三年以下有期徒刑。


司法院資訊處製作；財團法人民間司法改革基金會備份。
